臺灣彰化地方法院民事判決
                                      108年度訴字第657號
原      告  阮秀石  
訴訟代理人  陳怡婷律師
被      告  阮娟娟  

            林阮芬芬

            阮燭花  

            阮崑山  

            阮毓遵  

            吳志聰  

            吳志明  

            顏阮玉姬

            林雪    

            阮俊傑  
            阮贊    

            阮毓遙  
            阮毓遺  

            阮天祐  

            阮美香  
            許美鷹  
            許守成  

            許伊徵  

            許伊婷  

兼上二人共同
訴訟代理人  許敬鑫  
被      告  許任佑  

            許仰鎧  
            許右霖  

            林楊淑卿

            陳嘉鵬  

            陳嘉松  

            陳芳蘭  

            阮滿芳  

            阮暖芳  

            阮昱翔  

            林志隆  

            林志芳  

            林志鴻  

            阮厚威  

            阮厚爵  
            阮俊龍  

            阮宏緯  
            楊明正  

            楊秉翰  
            王美麗  

            鄭足    

            阮國恭  

            阮秀嘉  

            阮秀貞  

            阮繼富  

            阮曉春  

            阮美美  

            陳昭維  

            阮盛德  

            張國原  
            施洪雪卿

            施一志  
            施育涯  

            施育鈞  

            施育輯  

            施彥甫  

            施靜蕙  

            施佩君  

            施文涵  

            施文雅  
            施柏佑  

            黄麗華   

            李美秀  

            阮偉勛  
            阮詩雅  
            簡美華  
上列當事人間請求分割共有物事件，本院於民國110年7月30日言
詞辯論終結，判決如下：
    主  文
被告吳志明、吳志聰二人應就被繼承人吳阮玉綢所遺坐落彰化縣
○○鎮○○段0000地號土地應有部分（權利範圍 20／783），同
段1131地號土地應有部分（權利範圍5／261），及同段1132地號
土地應有部分（權利範圍5／261），辦理繼承登記。
兩造共有坐落彰化縣○○鎮○○段0000地號面積1333平方公尺土地，
及同段1130地號面積107平方公尺土地，及同段1131地號面積208
3平方公尺土地，暨同段1132地號面積1201平方公尺土地等四筆
土地，合併分割如附圖即彰化縣和美地政事務所109年11月30日
（收件日期109年11月18日）和土測字第1883號土地複丈成果圖
所示及附表三各分得人、分配位置、面積及備註欄所示。
兩造分別依附表四各共有人相互找補配賦表所示金額互為補償。
訴訟費用由兩造各按附表二所示訴訟費用負擔比例分擔。
    事實及理由
壹、程序事項
一、按訴狀送達後，原告不得將原訴變更或追加他訴。但請求基
    礎事實同一者，或該訴訟標的對於數人必須合一確定時，追
    加其原非當事人之人為當事人者，不在此限。民事訴訟法第
    255條第1項第2、5款定有明文。又共有物之分割，於共有人
    全體有法律上之利害關係，須共有人全體始得為之，故請求
    分割共有物之訴，屬於民事訴訟法第56條第1項所稱訴訟標
    的對於共同訴訟之各人必須合一確定者（最高法院42年台上
    字第318 號判決意旨參照）。本件原告起訴請求分割共有土
    地，原列阮毓遜、許楊年等人為被告，嗣於訴訟進行中查知
    原共有人阮毓遜於起訴前之民國（下同）106年4月15日歿，
    其繼承人為林雪、阮俊傑、阮贊等人；原共有人許楊年於起
    訴前之107年11月25日歿，其繼承人為許美鷹、許敬鑫、許
    守成、許伊徵、許伊婷、許任佑、許仰鎧、許右霖等人，乃
    具狀追加前開繼承人等為被告。經核原告所為前開追加被告
    之聲明，係基於請求裁判分割共有土地之同一基礎事實，且
    其追加合於訴訟標的對於數人必須合一確定時，追加原非當
    事人之人為當事人之規定，自屬合法，應予准許。
二、次按訴訟繫屬中為訴訟標的之法律關係，雖移轉於第三人，
    於訴訟無影響；但第三人如經兩造同意，得聲請代當事人承
    當訴訟；前項但書情形，僅他造不同意者，移轉之當事人或
    第三人得聲請法院以裁定許第三人承當訴訟，民事訴訟法第
    254條第1項、第2項定有明文。又所謂於訴訟無影響，係指
    原告或被告不因為訴訟標的之法律關係移轉於第三人，而影
    響關於為訴訟標的之法律關係之要件而言（最高法院44年度
    台上字第1039號判例意旨參照）。換言之，依當事人恆定之
    原則，訴訟繫屬中為訴訟標的之法律關係，縱移轉於第三人
    ，於訴訟標的法律關係之要件並不受影響，當事人不因而喪
    失訴訟之權能。查系爭土地原共有人阮敏芳於109年9月15日
    將其名下彰化縣○○鎮○○段0000地號土地應有部分1/60、同段
    1131地號土地應有部分1/40、同段1132地號土地應有部分1/
    40以贈與為原因移轉登記予被告阮厚威，有土地登記謄本及
    異動索引可佐。嗣阮厚威於110年4月12日具狀聲請承當訴訟
    ，並經原告同意（見本院卷二第425頁）核與前開規定並無
    不合，應予准許。依此原共有人阮敏芳即脫離訴訟，由被告
    阮厚威承當之。又查被告張國原於本件訴訟繫屬之110年1月
    5日以買賣為原因將其名下彰化縣○○鎮○○段0000地號土地應
    有部分1/696、同段1131 地號土地應有部分1/928、同段113
    2地號土地應有部分1/928 以買賣為原因移轉登記予簡美華
    ，有異動索引及土地登記謄本可稽，惟本於當事人恆定原則
    ，其法律關係之移轉於本件訴訟並無影響，是被告張國原仍
    為適格之當事人，並有訴訟實施權，併此敘明。
三、第按當事人死亡者，訴訟程序在有繼承人、遺產管理人或其
    他依法令應續行訴訟之人承受其訴訟以前當然停止。承受訴
    訟人於得為承受時，應即為承受之聲明；他造當事人，亦得
    聲明承受訴訟。聲明承受訴訟，應提出書狀於受訴法院，由
    法院送達於他造，民事訴訟法第168條、第175條、第176 條
    分別定有明文。又觀諸前揭法文，須繼承人始得聲明承受訴
    訟（最高法院95年度台上字第257號判決意旨參照）。查系
    爭土地原共有人吳阮玉綢已於訴訟繫屬中之108年9月14日歿
    ，其繼承人為被告吳志明、吳志聰二人，有原告提出戶籍謄
    本含除戶及現戶部分、繼承系統表等件在卷可稽（見本院卷
    二第51至第58頁）。茲據原告具狀聲請命吳阮玉綢之繼承人
    等承受訴訟，核與前開規定相符，應予准許。
四、又按原告於判決確定前，得撤回訴之全部或一部；但被告已
    為本案之言詞辯論者，應得其同意。訴經撤回者，視同未起
    訴，民事訴訟法第262條第1項、第263條第1項前段分別定有
    明文。本件原告於109年1月20以追加訴之聲明暨陳報狀請求
    被告許美鷹、許敬鑫、許守成、許伊徵、許伊婷、許任佑、
    許仰鎧、許右霖等人就被繼承人許楊年所遺系爭土地應有部
    分辦理繼承登記，及被告林雪、阮俊傑、阮贊就被繼承人阮
    毓遜所遺系爭土地應有部分辦理繼承登記；嗣於訴訟進行中
    查知前開繼承人等已就其等之被繼承人辦畢繼承登記，乃於
    109年10月26日具狀撤回前開聲明，已生撤回之效力，則前
    開部分之訴訟繫屬消滅，本院自無庸就該已撤回起訴部分審
    究，併予敘明。　　　　
五、再按不變更訴訟標的，而補充或更正事實上或法律上之陳述
    者，非為訴之變更或追加，民事訴訟法第256條定有明文。
    且裁判分割共有物，屬形成判決，法院定共有物之分割方法
    ，固應斟酌當事人之聲明、共有物之性質、經濟效用及全體
    共有人之利益等，而本其自由裁量權為公平合理之分配，但
    並不受當事人聲明、主張或分管約定之拘束（最高法院93年
    度台上字第1797號裁判意旨參照）。是當事人主張之共有物
    分割方法，僅供法院參考，縱為分割方案之變更或追加，亦
    僅屬補充或更正事實上之陳述，而非訴之變更或追加。本件
    原告起訴請求分割共有土地，並數度變更分割方法之聲明，
    核其內容，均係關於同一共有土地分割方法主張之更異，屬
    不變更訴訟標的而更正事實上或法律上陳述，核無不合，應
    予准許。
六、本件被告等經合法通知，未於最後言詞辯論期日到場，亦未
    委任訴訟代理人到庭陳述，且核無民事訴訟法第386 條所列
    各款情形，爰依原告之聲請，由其一造辯論而為判決。
貳、實體事項
一、原告起訴主張略以：緣坐落彰化縣○○鎮○○段0000地號、1130
    地號、1131地號、1132地號四筆土地（下稱系爭地號土地，
    詳見附表一）為兩造所共有，各共有人之應有部分詳如附表
    二所示。因未約定不分割之期限，亦無因物之使用目的，或
    依法令規定、契約約定不能分割之情形，惟無法達成分割協
    議，爰訴請裁判分割。並主張依原告所提方案合併分割系爭
    四筆土地。另系爭土地之原共有人吳阮玉綢已死亡，其繼承
    人等迄未辦理繼承登記，爰併請求被告吳志聰、吳志明就渠
    等之被繼承人所遺系爭土地應有部分辦理繼承登記。並聲明
    ：如主文。
二、被告方面
  ㈠被告阮詩雅、阮偉勛、李美秀：同意合併分割系爭四筆土地
    。
  ㈡被告阮娟娟：同意合併分割，同意原告主張。
  ㈢被告阮天佑、許敬鑫、許守成：同意合併分割，請求原物分
    割，但不同意原告方案。
  ㈣被告阮厚爵、阮秀嘉、阮繼富、阮盛德：系爭土地上「修義
    堂阮家宅第」為暫定古蹟，建築精美，具有高度歷史及文化
    價值，須管理維護，不宜分割。
  ㈤被告阮國恭：希望將分配位置改至北側坵塊。
  ㈥被告阮厚威：同意原告方案。
  ㈦其餘被告等經合法通知，未於言詞辯論期日到場或以書狀為
    何聲明或陳述。
三、得心證之理由
  ㈠按因繼承而於登記前已取得不動產物權者，非經登記，不得
    處分其物權，民法第759條定有明文。又法院裁判分割共有
    物，性質上為共有人間應有部分之交換，自屬處分行為，以
    各共有人之處分權存在為前提，故提起分割共有物之訴，參
    與分割之當事人以全體共有人為限，而各共有人之應有部分
    應以土地登記簿上所記載者為準。倘共有人中有於分割前死
    亡者，其繼承人因繼承，固於登記前已取得不動產物權，惟
    非經登記不得處分其物權，則在辦畢繼承登記前，其繼承人
    仍不得以共有人身分參與共有物之分割，但為求訴訟經濟起
    見，可許原告就請求繼承登記及分割共有物之訴合併提起，
    即以一訴請求該死亡之共有人之繼承人辦理繼承登記，並請
    求該繼承人於辦理繼承登記後，與原告及其餘共有人分割共
    有之不動產（最高法院69年台上字第1012、1134號判例意旨
    參照）。查系爭土地之原共有人吳阮玉綢已於起訴後之108
    年9月14日歿，其繼承人為被告吳志聰、吳志明二人，惟前
    開繼承人等迄至本件言詞辯論終結前，尚未就渠等之被繼承
    人所遺土地應有部分辦理繼承登記，業據原告提出土地登記
    謄本、戶籍謄本、繼承系統表等件為證（見本院卷第51至第
    58頁），堪信屬實。則原告依首揭規定，於系爭土地分割之
    處分行為前，請求被告吳志聰、吳志明就渠等之被繼承人吳
    阮玉綢所遺系爭土地應有部分辦理繼承登記，於法並無不合
    ，且符合訴訟經濟，即應准許，爰判決如主文第一項所示。
  ㈡次按共有物除因物之使用目的不能分割，或共有人間契約訂
    有不分割之期限者外，各共有人得隨時請求分割共有物；再
    共有物分割之方法，共有人不能協議決定者，法院得因任何
    共有人之聲請，以原物分配或變價分配之；共有人相同之數
    不動產，除法令另有規定外，共有人得請求合併分割；共有
    人部分相同之相鄰數不動產，各該不動產均具應有部分之共
    有人，經各不動產應有部分過半數共有人之同意，得適用前
    項規定請求合併分割。但法院認合併分割為不適當者，仍分
    別分割之，民法第823條第1項、第824條第2、5、6項規定甚
    明。經查：
  ⒈查系爭四筆土地屬兩造所共有，各地號土地之共有人、應有
    部分詳如附表二所示；兩造就系爭土地並未訂有不分割之特
    約，而依物之使用目的並無不能分割之情形，惟無法達成分
    割協議等情，業據原告提出土地登記謄本、地籍圖謄本等件
    在卷可稽（見本院卷一第17至第29頁），並為兩造所不爭執
    ，堪信屬實，是原告訴請裁判分割系爭土地，於法有據，應
    予准許。
  ⒉至於系爭土地上雖有縣定古蹟「和美阮氏修義堂」，部分共
    有人即據此主張系爭土地不宜分割云云。惟按「文化資產保
    存法所稱文化資產，指具有歷史、文化、藝術、科學等價值
    ，並經指定或登錄之下列資產：一有形文化資產：古蹟：指
    人類為生活需要所營建之具有歷史、文化、藝術價值之建造
    物及附屬設施。二歷史建築：指歷史事件所定著或具有歷史
    性、地方性、特殊性之文化、藝術價值，應予保存之建造物
    及附屬設施。三紀念建築：指與歷史、文化、藝術等具有重
    要貢獻之人物相關而應予保存之建造物及附屬設施」、「主
    管機關應定期普查或接受個人、團體提報具古蹟、歷史建築
    、紀念建築及聚落建築群價值者之內容及範圍，並依法定程
    序審查後，列冊追蹤；經第一項列冊追蹤者，主管機關得依
    第17條至第19條所定審查程序辦理」、「進入第17條至第19
    條所稱之審議程序者，為暫定古蹟」、「暫定古蹟於審議期
    間內視同古蹟」、「古蹟不得遷移或拆除」、「依第39條及
    第40條規定劃設之古蹟、歷史建築或紀念建築保存用地或保
    存區、其他使用用地或分區及特定專用區內，關於建築物與
    其他工作物之新建、增建、改建、修繕、遷移、拆除或其他
    外形及色彩之變更下列事項之申請，應經目的事業主管機關
    核准」，文化資產保存法第3條、第14條第1項、第3項、第2
    0 條第1項、第3項、第36條、第42條第1項第1款分別定有明
    文。查系爭土地上三合院「和美阮氏修義堂」業經彰化縣政
    府於108年12月31日召開第一屆文化資產審議會108年度第六
    次會議同意指定為縣定古蹟，有彰化縣政府網路公告在卷可
    稽（見本院卷二第59頁），惟揆之前揭說明，此僅系爭建物
    之所有權人應依文化資產保存法相關規定不得拆除建物之法
    定限制，並依法負有管理維護建物之義務。然系爭土地既屬
    系爭建物以外之獨立物權標的，自難以對於系爭建物之限制
    推認坐落土地亦受不得分割之限制。是部分共有人主張系爭
    四筆土地上因有縣定古蹟而不得分割云云，即非有據。
  ⒊至於原告請求合併分割系爭四筆土地乙節。查系爭四筆土地
    使用分區均為特定農業區甲種建築用地，有土地登記謄本可
    佐，且四筆土地相毗鄰，亦有地籍圖謄本足參；再以系爭11
    29地號及1132地號土地共有人相同，與1131地號土地共有人
    亦大致相同，並經多數共有人表示同意合併分割；復系爭11
    30地號土地共有人李美秀、阮偉勛、阮詩雅亦具狀表明同意
    合併分割（見本院卷一第457 頁）。本院審酌合併分割系爭
    四筆土地，核與民法第824條第5項避免土地細分、使地盡其
    利之規範意旨相符，並簡化共有關係，對共有人均屬有利；
    且查無其他限制土地合併分割之規定。則以合併分割之方法
    將共有人就共有土地之應有部分合併分配於一處，性質上屬
    共有人應有部分土地之交換，於法並無不合，亦堪採取。
  ㈢第按共有物之分割，依共有人協議之方法行之；分割之方法
    不能協議決定，或於協議決定後因消滅時效完成經共有人拒
    絕履行者，法院得因任何共有人之請求，命為下列之分配：
    一以原物分配於各共有人。但各共有人均受原物之分配顯有
    困難者，得將原物分配於部分共有人；二原物分配顯有困難
    時，得變賣共有物，以價金分配於各共有人；或以原物之一
    部分分配於各共有人，他部分變賣，以價金分配於各共有人
    ，民法第824條第1項、第2項分別定有明文。又按裁判分割
    共有物屬形成判決，法院定共有物之分割方法，應斟酌當事
    人之聲明、共有物之性質、分割後之經濟效用、各共有人之
    意願、利害關係，而本其自由裁量權為公平合理之分配（最
    高法院89年度臺上字第724號、93年度臺上字第1797號判決
    意旨參照）。故法院定共有物之分割方法，應斟酌土地使用
    現況、各共有人之意願、分割後土地有無適宜之對外聯絡道
    路，及各共有人就各分得部分能否適當利用，是否符合公平
    原則等因素為通盤考量，以定一適當、公允的分割方法。經
    查：
  ⒈系爭土地位於彰化縣和美鎮，使用分區為特定農業區甲種建
    築用地，四筆土地相毗鄰成為一完整坵塊，且地勢平坦，整
    體形狀略呈長方形；土地使用現況為土地南側有縣定古蹟「
    和美阮氏修義堂」坐落其上，北側則有平房、鐵皮工廠等數
    幢建物，部分土地為水泥空地放置貨櫃屋，其餘則種植景觀
    作物及龍眼樹、香蕉樹、竹子等農作物，小部分為閒置空地
    ；系爭土地東側及北側臨東坡路76巷道，得藉此通往彰和路
    二段，交通條件尚可等情，業經本院於108 年10月17日會同
    兩造及彰化縣和美地政事務所人員至現場履勘測量，有勘驗
    筆錄、現場簡圖可佐（見本院卷二第19至第29頁），並有和
    美地政事務所依測量成果製作現況圖即該所108 年11月20日
    和土測字第1218號土地複丈成果圖可參（見本院卷二第33頁
    ），且為兩造所不爭執，堪信屬實。
  2.關於系爭土地應如何分割乙節，業據原告提出分割方案主張
    ，經和美地政事務所製作複丈成果圖在卷為憑。本院審酌原
    告提出如附圖所示分割方案（即彰化縣和美地政事務所收件
    日期109年11月18日和土測字第1883號土地複丈成果圖，見
    本院卷第237頁，下稱原告方案），係規劃保留南側編號U坵
    塊、面積2313平方公尺土地作為古蹟保存範圍，仍由全體共
    有人維持共有並共同維護，則縣定古蹟「和美阮氏修義堂」
    可免遭拆除，俾利維護歷史文化價值，符合文化資產保存法
    之規定，亦顧及多數共有人保存祖厝之情感及意願，洵堪採
    取。此外，原告方案另於土地中間規劃編號S坵塊作為道路
    供通行，如此則各坵塊均有適當方式得以出入，未來通行無
    虞。且各共有人之經界相互垂直，劃分俐落清楚，分割後之
    土地亦均有相當規模之面積，並未形成畸零地，各坵塊形狀
    大致方整，亦有助於土地之使用及未來開發。佐以其餘被告
    經受合法通知未到庭陳述或以書狀表明反對意見，足認原告
    方案尚符合共有人意願，於各共有人間並無明顯不利之情形
    ，尚孚公平。且原告方案各分割線筆直，坵塊形狀大致完整
    ，均有規劃道路於交通上並無不便，於使用上並無明顯不利
    之情形，堪稱妥適。
  ⒊至於原告方案雖造成共有人楊明正、楊秉翰、王美麗、許楊
    年、林楊淑卿、陳嘉鵬、陳嘉松、陳芳蘭、林志隆、林志芳
    、林志鴻、施育涯、施育鈞、施育輯、陳昭維、張國原、施
    洪雪卿、施彥甫、施靜蕙、施佩君、施文涵、施文雅、施柏
    佑、黃麗華等人未獲分配土地面積，惟此實係受限於渠等持
    分較小，無從分割出可利用土地面積，若強行分配將造成土
    地細分，徒然減損土地經濟價值，已非妥適。因此原告方案
    乃規畫將渠等之持分併入原告及共有人阮娟娟分得部分，再
    由原告及被告阮娟娟分別對渠等進行找補。另原告方案規劃
    將親屬關係較密切之共有人合併分配於一處仍維持共有，可
    增加土地利用性，避免畸零地產生，尚屬適當。又共有人阮
    國恭雖表明希望分得北側坵塊，但以阮國恭於系爭土地如現
    況圖所示編號I 部分有磚造建物及鐵皮屋存在，苟將其分配
    至北側坵塊，則現況圖編號I 部分建物勢必拆除，有損經濟
    價值，且需額外支出拆除費用，徒然造成共有人間糾紛，亦
    難謂適當。
  ㈣從而，本院斟酌上情，認原告方案於各共有人尚屬公平，亦
    無獨厚一人或有害於經濟效用之情形，且符合法令規定；兼
    衡共有物之性質、共有人之意願、利害關係、經濟效用及交
    通等各項因素，認依原告主張即附圖所示方案分割系爭土地
    ，屬公允、適當而可採，爰依此定系爭土地之分割方法。
  ㈤再按以原物為分配時，如共有人中有未受分配，或不能按其
    應有部分受分配者，得以金錢補償之，民法第824條第3項定
    有明文，是法院裁判分割共有物，除應斟酌各共有人之利害
    關係，及共有物之性質外，尚應斟酌共有物之價格，倘共有
    人中有不能按其應有部分受分配，或所受分配之不動產，其
    價格不相當時，法院非不得命以金錢補償之（最高法院69年
    台上字第1831號、57年台上字第2117號判例意旨參照）。查
    系爭土地依附圖所示方案分割，有各共有人不能按其應有部
    分分配土地面積之情形，依前揭說明，當以金錢補償之。惟
    系爭土地經分割後，各宗土地條件及價值並非相同，即有鑑
    價之必要。經本院囑託明驛不動產估價師事務所就附圖方案
    鑑價，經鑑定完畢並檢送該所案號MY0000000 號不動產估價
    報告書到院（下稱明驛估價報告書），其上載明本次估價作
    業係利用不動產估價技術規則所定之鑑價方法「比較法」，
    以比較標的價格為基礎，斟酌交通運輸、自然條件、公共設
    施及發展潛力等因素，就各項影響價格之個別因素進行比較
    、分析、調整，據以推估比準地價格為101,000 元／坪（見
    估價報告書第74頁）。及依據土地之用途及使用強度進行開
    發及改良導致土地效益之變化，估算開發或建築後總銷售金
    額，扣除開發期間之直接、間接成本、資本利息及利潤後，
    求得開發前或建築前土地價格之「土地開發分析法」，就系
    爭土地之基本條件、建築規劃、銷售價格、建築及其他成本
    負擔、投資利潤等因素分析，評估比準地價格為87,000元／
    坪（見估價報告書第85頁），並綜合前開推估價格，考量估
    價目的、不動產種類以及價格形成因素之接近程度等，以加
    權平均法最後決定比準地評估價格為94,000元／坪（見估價
    報告書第87頁）。再依個別坵塊之因素，即各坵塊面積大小
    、形狀、臨路情形、地勢等因素修正調整，據以推算各共有
    人於分割後實際受分配取得之各坵塊土地價值（見估價報告
    書第92至第95頁），並整理出系爭土地各共有人間相互找補
    金額明細表（並參估價報告書第125、126頁），有明驛估價
    報告書在卷可稽，經核與系爭土地之通常利用方法，及主管
    機關依不動產估價師法第19條第1項規定之不動產估價技術
    規則並無違背。且該估價師領有不動產估價師證照，具不動
    產鑑價之專業，與兩造無利害關係，其鑑定方法已屬客觀公
    正，且就影響價格因素之擇定及加權調整幅度，亦無違反經
    驗法則或顯然錯誤之情事。因認明驛不動產估價師事務所出
    具之前開估價報告，當屬可採。基此，爰依民法第824條第3
    項規定，以明驛估價報告書結論據以定各共有人應補償及受
    補償之金額如附表四所示。
四、綜上所述，系爭土地依其情形並非不能分割，共有人間亦無
    不能分割之約定，然未能達成分割協議，則原告訴請裁判分
    割，核無不合，應予准許。經本院綜觀各共有人之應有部分
    、使用現況、各共有人對於系爭土地之生活、情感依附關係
    、土地應永續經營之原則，並審酌系爭土地之地形、使用地
    類別及使用分區、將來實際使用暨市場交易之可能性與價值
    、道路聯絡情形、分割前後之土地格局方整性、各共有人間
    利益平衡，及共有物之經濟效用得於分割後達效益最大化等
    節，認系爭土地按如附圖所示方法分割，並按如附表四所示
    金額互為找補，較為公平合理，俾利兩造。
五、末按分割共有物之訴，本質上屬無訟爭性之非訟事件，兩造
    本可互換地位。本件原告起訴雖於法有據，但被告之應訴實
    因訴訟性質所不得不然；且定共有物分割之方法，可由法院
    自由裁量為適當之分配，不受任何共有人主張之拘束，則本
    件縱准原告分割共有物之請求，並採行原告方案分割，然因
    分割共有物之訴，係以請求分割共有物之形成權為訴訟標的
    ，當事人所提出之分割方法，僅供法院之參考，其分割方法
    ，對於各共有人而言，並無勝負之問題，當事人提出其認為
    適當之分割方法，應認屬防禦其權利所必要，故本件訴訟費
    用之負擔，自應由兩造各按其應有部分之比例負擔較為合理
    ，爰就訴訟費用負擔判決如主文第四項所示。
六、本件事證已臻明確，兩造其餘攻擊防禦方法及未經援用之舉
    證，經審酌核與本件判決結果不生影響，不再逐一論述，附
    此敘明。
七、據上論結，本件原告之訴為有理由，依民事訴訟法第385 條
    第1項、第80條之1、第85條，判決如主文。
中　　華　　民　　國　 110　　年　　8 　　月　　20　　日
                  民事第三庭  法　官　林于人
以上正本係照原本作成。
如對判決上訴，應於判決送達後20日內向本院提出上訴狀。如委
任律師提起上訴者，應一併繳納上訴審裁判費。
中　　華　　民　　國　　110 　年　　8 　　月　　20　　日
                              書記官  卓千鈴     

附表一：
編號           坐      落 使用分區及類別  面積  (㎡) 108年1月公告現值 (新台幣元) 1 彰化縣○○鎮○○段0000地號土地 特定農業區甲種建築用地   1333    6,400元／㎡ 2 彰化縣○○鎮○○段0000地號土地 特定農業區甲種建築用地    107    6,400元／㎡ 3 彰化縣○○鎮○○段0000地號土地 特定農業區甲種建築用地   2083    6,400元／㎡ 4 彰化縣○○鎮○○段0000地號土地 特定農業區甲種建築用地   1201    6,400元／㎡ 

附表二：應有部分及訴訟費用負擔比例。
坐落：彰化縣○○鎮○○段0000○0000○0000○0000地號土地        編號 共有人姓名          應　有　部　分　比　例     訴訟費用  負擔比例   備  註   1129地號 1130地號 1131地號 1132地號   １ 阮娟娟   1／12    1／8   1／16  9.5148％  ２ 林阮芬芬   1／69    1／46   1／46  1.9254％  ３ 阮燭花   1／69    1／46   1／46  1.9254％  ４ 阮崑山   1／69    1／46   1／46  1.9254％  ５ 阮毓遵   2／87    1／58   1／58  1.8446％  ６ 吳志聰、 吳志明 公同共有  20／783  公同共有   5／261 公同共有   5／261 連帶負擔  2.0497％ 吳阮玉綢之繼承人 ７ 顏阮玉姬  20／783    5／261   5／261  2.0497％  ８ 林雪、 阮俊傑、 阮贊  20／783    5／261   5／261  2.0497％ 阮毓遜之繼承人，已於109年2月21日登記由阮俊傑取得。 ９ 阮毓遙  20／783    5／261   5／261  2.0497％  10 阮毓遺  20／783    5／261   5／261  2.0497％  11 阮天佑   1／87    1／116   1／116  0.9223％  12 阮美香   1／87    1／116   1／116  0.9223％  13 許美鷹  1／1044   1／1392  1／1392  0.0770％  14 許敬鑫  1／4176   1／5568  1／5568  0.0191％  15 許守成  1／4176   1／5568  1／5568  0.0191％  16 許伊徵  1／4176   1／5568  1／5568  0.0191％  17 許伊婷  1／4176   1／5568  1／5568  0.0191％  18 許任佑  1／3132   1／4176  1／4176  0.0258％  19 許仰鎧  1／3132   1／4176  1／4176  0.0258％  20 許右霖  1／3132   1／4176  1／4176  0.0258％  21 林楊淑卿  1／696    1／928   1／928  0.1152％  22 陳嘉鵬  1／1392   1／1856  1／1856  0.0577％  23 陳嘉松  1／1392   1／1856  1／1856  0.0577％  24 陳芳蘭  1／1392   1／1856  1／1856  0.0577％  25 阮秀石  661／  15660   12091／  208800  461／  10440  4.8861％  26 阮滿芳   1／60    1／40   1／40  2.2145％  27 阮暖芳   1／60    1／40   1／40  2.2145％  28 阮昱翔   1／60    1／40   1／40  2.2145％  29 林志隆 20／2349    5／783   5／783  0.6834％  30 林志芳 20／2349    5／783   5／783  0.6834％  31 林志鴻 20／2349    5／783   5／783  0.6834％  32 阮厚威   1／20    3／40   3／40  6.6429％  33 阮厚爵   1／20    3／40   3／40  6.6429％  34 阮俊龍  10／783    5／522   5／522  1.0246％  35 阮宏緯  10／783    5／522   5／522  1.0246％  36 楊明正   1／696    1／928   1／928  0.1152％  37 楊秉翰   1／696    1／928   1／928  0.1152％  38 王美麗  1／1392   1／1856  1／1856  0.0577％  39 鄭  足   2／87    1／58   1／58  1.8446％  40 阮國恭  38／783   19／522  19／522  3.8943％  41 阮秀嘉   3／184    9／368   9／368  2.1659％  42 阮秀貞   3／184    9／368   9／368  2.1659％  43 阮繼富   3／184    9／368   9／368  2.1659％  44 阮曉春   3／184    9／368   9／368  2.1659％  45 阮美美   3／184    9／368   9／368  2.1659％  46 陳昭維   5／552    5／368   5／368  1.2033％  47 阮盛德   3／92    9／184   9／184  4.3322％  48 張國原   1／696    1／928   1／928  0.1152％ 左列土地應有部分已於110年1月5日移轉登記予簡美華。 49 施洪雪卿   5／756    5／1008  0.3064％  50 施一志   5／216     5／288  1.0721％  51 施育涯   5／216     5／288  1.0721％  52 施育鈞   5／216     5／288  1.0721％  53 施育輯   5／216     5／288  1.0721％  54 施彥甫 25／3024   25／4032  0.3829％  55 施靜蕙 25／3024   25／4032  0.3829％  56 施佩君 29／6048   29／8064  0.2221％  57 施文涵 29／6048   29／8064  0.2221％  58 施文雅 29／6048   29／8064  0.2221％  59 施柏佑 29／6048   29／8064  0.2221％  60 黄麗華 29／6048     1／336  0.1837％  61 李美秀、 阮偉勛、 阮詩雅 公同共有    1／9 公同共有    1／1 公同共有  89／800 公同共有   1／12  連帶負擔 12.3975％   合　計    1／1    1／1    1／1    1／1  100.00％  

附表三：
坐落：彰化縣○○鎮○○段0000○0000○0000○0000地號土地      分配位置(附圖編號)  面積  (㎡)  分得人     權利範圍   備  註    Ａ    45  阮俊龍        1／2  分別共有    阮宏緯        1／2     Ｂ   45  阮俊傑        1／1 阮毓遜之繼承人，於109年2月21日登記由阮俊傑取得。    Ｃ   45  阮毓遺        1／1     Ｄ   45  阮毓遙        1／1     Ｅ   41  阮天佑        1／2  分別共有    阮美香        1／2     Ｆ   42  鄭　足        1／1     Ｇ   41  阮毓遵        1／1     Ｈ   86  阮國恭        1／1     Ｉ  365  阮崑山      42／365  分別共有    阮燭花      41／365     阮繼富      48／365     阮美美      48／365     林阮芬芬      42／365     阮曉春      48／365     阮盛德      96／365     Ｊ  147  阮厚爵        1／1     Ｋ   49  阮滿芳        1／1     Ｌ   49  阮昱翔        1／1     Ｍ  147  阮厚威        1／1     Ｎ   45  吳志聰、  吳志明     公同共有        1／1     Ｏ  185  阮秀石        1／1     Ｐ   45  顏阮玉姬        1／1     Ｑ  287  阮娟娟        1／1     Ｒ   49  阮暖芳        1／1     Ｓ  200  阮娟娟   95148／0000000 1.分別共有。 2.供作道路使用 3.張國原就系爭土地之應有部分已於110年1月5日移轉登記予簡美華。    林阮芬芬   19254／0000000     阮燭花   19254／0000000     阮崑山   19254／0000000     阮毓遵   18446／0000000     吳志聰、  吳志明   20497／0000000     顏阮玉姬   20497／0000000     阮俊傑   20497／0000000     阮毓遙   20497／0000000     阮毓遺   20497／0000000     阮天佑    9223／0000000     阮美香    9223／0000000     許美鷹     770／0000000     許敬鑫     191／0000000     許守成     191／0000000     許伊徵     191／0000000      許伊婷     191／0000000     許任佑     258／0000000     許仰鎧     258／0000000     許右霖     258／0000000     林楊淑卿    1152／0000000     陳嘉鵬     577／0000000     陳嘉松     577／0000000     陳芳蘭     577／0000000     阮秀石   48861／0000000     阮滿芳   22145／0000000     阮暖芳   22145／0000000     阮昱翔   22145／0000000     林志隆    6834／0000000     林志芳    6834／0000000     林志鴻    6834／0000000     阮厚威   66429／0000000     阮厚爵   66429／0000000     阮俊龍   10246／0000000     阮宏緯   10246／0000000     楊明正    1152／0000000     楊秉翰    1152／0000000     王美麗     577／0000000     鄭  足   18446／0000000     阮國恭   38943／0000000     阮秀嘉   21659／0000000     阮秀貞   21659／0000000     阮繼富   21659／0000000     阮曉春   21659／0000000     阮美美   21659／0000000     陳昭維   12033／0000000     阮盛德   43322／0000000     張國原 (※註3)    1152／0000000     施洪雪卿    3064／0000000     施一志   10721／0000000     施育涯   10721／0000000     施育鈞   10721／0000000     施育輯   10721／0000000     施彥甫    3829／0000000     施靜蕙    3829／0000000     施佩君    2221／0000000     施文涵    2221／0000000     施文雅    2221／0000000     施柏佑    2221／0000000     黄麗華    1837／0000000     李美秀、  阮偉勛、  阮詩雅  123975／0000000     Ｔ  120  阮秀嘉        2／5     阮秀貞        2／5     施一志        1／5     Ｕ  2313  阮娟娟   95148／0000000 1.古蹟保存範圍。 2.張國原就系爭土地之應有部分已於110年1月5日移轉登記予簡美華。    林阮芬芬   19254／0000000     阮燭花   19254／0000000     阮崑山   19254／0000000     阮毓遵   18446／0000000     吳志聰、  吳志明   20497／0000000     顏阮玉姬   20497／0000000     阮俊傑   20497／0000000     阮毓遙   20497／0000000     阮毓遺   20497／0000000     阮天佑    9223／0000000     阮美香    9223／0000000     許美鷹     770／0000000     許敬鑫     191／0000000     許守成     191／0000000     許伊徵     191／0000000     許伊婷     191／0000000     許任佑     258／0000000     許仰鎧     258／0000000     許右霖     258／0000000     林楊淑卿    1152／0000000     陳嘉鵬     577／0000000     陳嘉松     577／0000000     陳芳蘭     577／0000000     阮秀石   48861／0000000     阮滿芳   22145／0000000     阮暖芳   22145／0000000     阮昱翔   22145／0000000     林志隆    6834／0000000     林志芳    6834／0000000     林志鴻    6834／0000000     阮厚威   66429／0000000     阮厚爵   66429／0000000     阮俊龍   10246／0000000     阮宏緯   10246／0000000     楊明正    1152／0000000     楊秉翰    1152／0000000     王美麗     577／0000000     鄭  足   18446／0000000     阮國恭   38943／0000000     阮秀嘉   21659／0000000     阮秀貞   21659／0000000     阮繼富   21659／0000000     阮曉春   21659／0000000     阮美美   21659／0000000     陳昭維   12033／0000000     阮盛德   43322／0000000     張國原 (※註2)    1152／0000000     施洪雪卿    3064／0000000     施一志   10721／0000000     施育涯   10721／0000000     施育鈞   10721／0000000     施育輯   10721／0000000     施彥甫    3829／0000000     施靜蕙    3829／0000000     施佩君    2221／0000000     施文涵    2221／0000000     施文雅    2221／0000000     施柏佑    2221／0000000     黄麗華    1837／0000000     李美秀、  阮偉勛、  阮詩雅     公同共有  123975／0000000     Ｖ   333  阮娟娟       58／333     李美秀、  阮偉勛、  阮詩雅     公同共有      275／333  　合　計  4724    

附表四：
系爭地號土地各共有人相互找補配賦表                 應受補償人及受補償金額（新台幣元） 應補償人及補償金額（新台幣元）                 阮娟娟 (+0000000) 林阮芬芬 (+14555) 阮崑山 (+14555) 阮秀石 (+0000000) 阮厚威 (+91680) 阮厚爵 (+91680) 阮國恭 (+50327) 阮秀嘉 (+2245) 阮秀貞 (+2245) 阮繼富 (+31285) 阮曉春 (+31285) 阮美美 (+31285) 施一志 (+5663) 阮盛德 (+62270) 李美秀、 阮偉勛、 阮詩雅 (+17562)  合  計 阮燭花 (-5108)     3010     16     16     1622      98      98     54     2     2     33     33     33     6     66    19    5108 阮毓遵 (-45343)    26722    137    137    14398     867     867    476    21    21    296    296    296    54    589   166   45343 吳志聰、 吳志明 (-182955)   107821    556    556    58096    3497    3497   1920    86    86   1193   1193   1193   216   2375   670  182955 顏阮玉姬 (-196545)   115830    596    596    62412    3757    3757   2063    92    92   1282   1282   1282   232   2552   720  196545 阮毓遙 (-33195)    19563    101    101    10541     635     635    348    16    16    216    216    216    38    431   122   33195 阮毓遺 (-33195)    19563    101    101    10541     635     635    348    16    16    216    216    216    38    431   122   33195 阮天佑 (-10398)     6128     32     32     3302     198     198    109     5     5     68     68     68    12    135    38   10398 阮美香 (-10398)     6128     32     32     3302     198     198    109     5     5     68     68     68    12    135    38   10398 林楊淑卿 (-48602)    28643    147    147    15434     929     929    510    23    23    317    317    317    57    631   178   48602 陳嘉鵬 (-24310)    14328     74     74     7719     465     465    255    11    11    158    158    158    29    316    89   24310 陳嘉松 (-24310)    14328     74     74     7719     465     465    255    11    11    158    158    158    29    316    89   24310 陳芳蘭 (-24310)    14328     74     74     7719     465     465    255    11    11    158    158    158    29    316    89   24310 阮滿芳 (-14038)     8273     43     43     4459     268     268    147     7     7     91     91     91    17    182    51   14038 阮暖芳 (-191908)   113097    582    582    60939    3668    3668   2014    90    90   1252   1252   1252   227   2492   703  191908 阮昱翔 (-14038)     8273     43     43     4459     268     268    147     7     7     91     91     91    17    182    51   14038 林志隆 (-287855)   169642    873    873    91407    5502    5502   3021   135   135   1878   1878   1878   340   3737  1054  287855 林志芳 (-287855)   169642    873    873    91407    5502    5502   3021   135   135   1878   1878   1878   340   3737  1054  287855 林志鴻 (-287855)   169642    873    873    91407    5502    5502   3021   135   135   1878   1878   1878   340   3737  1054  287855 阮俊龍 (-2863)     1687      9      9      909      55      55     30     1     1     19     19     19     3     37    10    2863 阮宏緯 (-2863)     1687      9      9      909      55      55     30     1     1     19     19     19     3     37    10    2863 楊明正 (-48602)    28643    147    147    15433     929     929    510    23    23    317    317    317    57    632   178   48602 楊秉翰 (-48602)    28643    147    147    15433     929     929    510    23    23    317    317    317    57    632   178   48602 王美麗 (-24310)    14327     74     74     7719     465     465    255    11    11    158    158    158    29    317    89   24310 鄭　足 (-2085)     1229      6      6      662      40      40     22     1     1     14     14     14     2     26     8    2085 陳昭維 (-506968)   298772   1539   1539   160985    9691    9691   5320   237   237   3307   3307   3307   599   6581  1856  506968 施洪雪卿 (-129092)    76078    392    392    40992    2468    2468   1355    60    60    842    842    842   152   1676   473  129092 施育涯 (-451729)   266218   1371   1371   143444    8635    8635   4740   211   211   2947   2947   2947   533   5865  1654  451729 施育鈞 (-451729)   266218   1371   1371   143444    8635    8635   4740   211   211   2947   2947   2947   533   5865  1654  451729 施育輯 (-451729)   266218   1371   1371   143444    8635    8635   4740   211   211   2947   2947   2947   533   5865  1654  451729 施彥甫 (-161226)    95016    489    489    51196    3082    3082   1692    75    75   1052   1052   1052   190   2094   590  161226 施靜蕙 (-161226)    95016    489    489    51196    3082    3082   1692    75    75   1052   1052   1052   190   2094   590  161226 施佩君 (-93594)    55158    284    284    29720    1789    1789    982    44    44    610    610    610   111   1215   344   93594 施文涵 (-93594)    55158    284    284    29720    1789    1789    982    44    44    610    610    610   111   1215   344   93594 施文雅 (-93594)    55158    284    284    29720    1789    1789    982    44    44    610    610    610   111   1215   344   93594 施柏佑 (-93594)    55158    284    284    29720    1789    1789    982    44    44    610    610    610   111   1215   344   93594 黃麗華 (-77351)    45585    235    235    24562    1479    1479    812    36    36    505    505    505    91   1004   282   77351 阮俊傑 (-33195)    19563    101    101    10541     635     635    348    16    16    216    216    216    39    431   121   33195 許美鷹 (-32508)    19158     99     99    10323     621     621    341    15    15    212    212    212    38    423   119   32508 許敬鑫 (-8047)     4742     24     24     2555     154     154     84     4     4     53     53     53    10    104    29    8047 許守成 (-8047)     4742     24     24     2555     154     154     84     4     4     53     53     53    10    104    29    8047 許伊徵 (-8047)     4742     24     24     2555     154     154     84     4     4     53     53     53    10    104    29    8047 許伊婷 (-8047)     4742     24     24     2555     154     154     84     4     4     53     53     53    10    104    29    8047 許任佑 (-10850)     6394     33     33     3445     207     207    114     5     5     71     71     71    13    141    40   10850 許仰鎧 (-10850)     6394     33     33     3445     207     207    114     5     5     71     71     71    13    141    40   10850 許右霖 (-10850)     6394     33     33     3445     207     207    114     5     5     71     71     71    13    141    40   10850 張國原 (-48732) (※註2)    28719    148    148    15475     932     932    511    23    23    318    318    318    58    632   177   48732 合　計  0000000  14555  14555  0000000   91680   91680  50327  2245  2245  31285  31285  31285  5663  62270  17562  備註：1.〝＋〞表示應付補償金額。         〝－〞表示應受補償金額。       2.張國原就系爭土地之應有部分已於110年1月5日移轉登記予簡美華。